【裁判字號】    97,台上,22
【裁判日期】    970104
【裁判案由】    偽造有價證券
【裁判全文】
最高法院刑事判決                九十七年度台上字第二二號
上  訴  人  甲○○
上列上訴人因偽造有價證券案件，不服台灣高等法院台中分院中
華民國九十四年三月三十日第二審判決（九十四年度上訴字第四
號，起訴案號：台灣苗栗地方法院檢察署九十三年度偵緝字第五
九號），提起上訴，本院判決如下：
    主  文
上訴駁回。
    理  由
按刑事訴訟法第三百七十七條規定，上訴於第三審法院，非以判
決違背法令為理由，不得為之。是提起第三審上訴，應以原判決
違背法令為理由，係屬法定要件。如果上訴理由書狀並未指摘原
判決有何違法，自應認其上訴為違背法律上之程式，予以駁回。
本件上訴人甲○○上訴意旨略稱：（一）原判決認胡志良縱有委
託謝慶義至華南商業銀行（下稱華南銀行）申領支票，然係於民
國八十九年八、九月之事，亦在上訴人使用本案支票時間之八十
九年五月二十七日以後。然依華南銀行函示，胡志良係於八十八
年十二月二日向華南銀行申辦支票存款業務，顯然該時以後胡志
良即得取得支票行使。（二）案內二張支票係因存款不足而退票
，非因印鑑不符而退票，顯見胡志良專門出售「芭樂票」，故蘇
萬成所稱係向他人購買空白票據使用屬實。（三）本件上訴人於
原審行準備程序時曾申請向華南銀行函調胡志良之支票存款往來
紀錄及退票紀錄以查明其是否出賣支票謀利，原審未為調查云云
。
惟查原判決依憑上訴人之部分自白，被害人胡志良、謝慶義、黃
蘭源、乙○○、丙○○、湯龍星及證人彭道君、劉月英之指證，
房屋租賃契約書一份、換貼蘇萬成相片之湯龍星汽車駕駛執照一
張、內政部警政署刑事警察局鑑定書一份、全家樂傢俱行出貨單
一紙、華南銀行苗栗分行、發票人為「胡志良」之票號ＢＣ00
00000號、ＢＣ0000000號支票、退票理由單各二紙
等證據，資以認定上訴人有原判決事實欄所記載之犯罪事實，因
而撤銷第一審不當之判決，依刑法修正前牽連犯、連續犯之規定
，從一重改判仍論處上訴人共同連續意圖供行使之用，而偽造有
價證券罪刑（處有期徒刑三年六月），已詳述其所憑之證據及理
由。對於上訴人否認有本件共同連續偽造有價證券之犯行，辯稱
：「胡志良」名義之支票來源伊不知道，依以前之經驗判斷是蘇
萬成買來的，送貨當時並不知道蘇萬成如何給付貨款，伊並無簽
發支票之行為，亦不知蘇萬成何時將支票交予他人云云，經綜合
調查證據之結果，認不可採，已分別在判決內詳予指駁並說明其
理由。原判決所為論述，核與卷證資料相符，從形式上觀察，並
無違背法令之情形。按認事採證、證據之取捨及證據證明力之判
斷，俱屬事實審法院之職權，苟無違背證據法則，自不能指為違
法。原判決對於上訴人有本件共同連續偽造有價證券之犯行，已
說明其依憑之證據及理由，對於上訴人之辯解，認不可採，亦在
判決內詳述其不予採納之理由，並無上訴意旨所指違背法令之情
形。本院查：（一）審判期日調查之證據，係指與待證事實有重
要關係，在客觀上顯有調查必要性之證據而言，故其範圍並非漫
無限制，必其證據與判斷待證事實之有無，具有關連性，得據以
推翻原判決所確認之事實，而為不同之認定，若僅係枝節性問題
，或所證明之事項已臻明瞭，當事人聲請調查之證據，僅在延滯
訴訟，自均欠缺其調查之必要性，原審未依聲請為無益之調查，
自無違法可言。上訴人雖於原審行準備程序時曾申請向華南銀行
函調胡志良之支票存款往來紀錄及退票紀錄以查明其是否出賣支
票謀利，然原審依據證人胡志良於警詢、偵查中證稱其不曾至華
南銀行開立帳戶，其身分證曾遺失，且本案系爭二紙支票上發票
人欄之印章並非其所有等語；證人謝慶義於警詢、偵查中否認有
於八十九年八、九月間，幫胡志良至銀行申設支票帳戶情事，並
否認與上訴人及蘇萬成相識等情，以及上訴人於偵查中明白供稱
：胡志良之支票係蘇萬成買來的，蘇萬成有開票及交付支票之行
為，支票買來時是空白的，印章蓋好了等語，於原審審理檢察官
聲請羈押時坦承：「我們開立空頭支票給他人，後來請人搬傢俱
，……，我可獲取工資，一星期（新台幣）一萬元，除了騙傢俱
尚有家電及電腦」等語，認上訴人所辯支票係經胡志良同意或授
權乙節並不足採，上開事實已臻明確，原審未依聲請為無益之調
查，自無違法可言，況原審於最後審判期日調查證據完畢開始辯
論前，審判長問尚有何證據請求調查，上訴人及其選任辯護人均
答稱「無」，並未為上開請求（見原審卷第七四頁）。而本院為
法律審，上訴人在本院又為此爭執，自非依據卷內資料執為指摘
之合法第三審上訴理由。（二）一般所謂之「人頭支票」、「芭
樂票」係指無法兌現之空頭支票，此又可分為未獲授權，冒用他
人名義開戶、申領之支票，及發票名義人知情，並志願充為「人
頭」概括授權他人簽發之支票二種。後者因發票名義人志願充為
人頭，以其名義開戶及申領支票供他人簽發使用，該他人及經該
他人同意而簽發之人，因已得發票人即「人頭」之直接或間接概
括授權而簽發，並不成立偽造有價證券罪。如係前者，因屬無權
簽發，所為始應成立偽造有價證券罪。本件原判決已認定胡志良
並未在華南銀行開立帳戶，上訴人係未經授權簽發支票，而卷內
華南銀行苗栗分行八十九年十一月二十三日華苗字第一○一號函
附之支票存款往來約定書、開戶申請書、胡志良身分證影本等開
戶資料，亦經胡志良否認為其所申請開戶，並無證據證明支票帳
戶係胡志良所申請，上訴人並未舉任何證據證明，僅空言該支票
帳戶係胡志良所開立，胡志良本得取得支票行使云云，並無理由
。（三）又本案支票帳戶既非胡志良本人所申請開戶，且胡志良
亦否認支票上之印章為其所有（見偵緝一六一號偵查卷第一九頁
），果此，若係他人偽刻其印章而申請開戶及領取支票簽發使用
，則本案二張支票嗣非因印鑑不符而退票亦屬當然，上訴人徒憑
己意認本案支票係存款不足而退票，非因印鑑不符而退票，應係
經他人授權而簽發，其不成立偽造有價證券罪云云，據此指摘原
判決違背法令，核與法律規定得為第三審上訴理由之違法情形，
亦不相適合。上訴人其餘上訴意旨所指各節，或為單純事實之爭
執；或不影響全部犯罪事實之認定而可認於原判決之主旨有影響
；或原審已加審酌、論斷，屬原審得本於職權裁量之事項，已於
判決內詳述其認事採證及證據取捨、判斷之理由，為其職權之適
法行使，並無違背證據法則之情形；或事證已臻明確並無再為調
查必要之裁量事項，亦無上訴意旨所指違背法令之情形；上訴意
旨徒憑己意任意指摘原判決違法，核與法律規定得為第三審上訴
理由之違法情形，均不相適合，應認其上訴違背法律上之程式，
予以駁回。又上訴人牽連所犯刑法第二百十六條、二百十二條、
三百三十九條部分，係屬刑事訴訟法第三百七十六條第一、四款
所列不得上訴第三審法院之案件，上訴人對該部分一併提起上訴
，顯為法所不許，應併予駁回，合予指明。
據上論結，應依刑事訴訟法第三百九十五條前段，判決如主文。
中    華    民    國  九十七  年    一    月    四    日
                      最高法院刑事第四庭
                          審判長法官  黃  一  鑫
                                法官  徐  昌  錦
                                法官  許  錦  印
                                法官  孫  增  同
                                法官  蔡  國  在
      本件正本證明與原本無異
                                      書  記  官
中    華    民    國  九十七  年    一    月    九    日
                                                     m


司法院資訊處製作；財團法人民間司法改革基金會備份。
